臺灣士林地方法院民事裁定　　　　　　99年度消債聲字第79號
債　務　人　張祥泰
代　理　人　陳祥彬律師
上列當事人聲請清算事件，本院裁定如下：
    主  文
債務人張祥泰不免責。
    理  由
一、按債務人因浪費、賭博或其他投機行為，致財產顯然減少或
    負擔過重之債務，而生開始清算之原因，除債務人證明經普
    通債權人全體同意，或情節輕微，經法院審酌普通債權人全
    體受償情形及其他一切情狀，認為適當者外，法院應為不免
    責之裁定，此觀消費者債務清理條例第134 條第4 款、第5
    款及第135 條規定自明。又前開條文所稱浪費，係指對照債
    務人之財產狀況，屬於超過通常必要之支出者；所謂投機，
    則係心存僥倖，冀以一時之小投資以博取大利益，因致負擔
    更大債務。有無浪費或投機行為，應視債務人從事該行為時
    ，有無詳實之償還計畫，或有無以過去實證印證投資收益有
    相當或然率，或有政府、產業預定計畫等事實以資判定，至
    若僅是先行花費或以射倖心態為金錢支出時，應認均屬法文
    所稱之浪費或投機行為。
二、查債務人張祥泰聲請更生事件，前經本院於民國99年1 月6
    日以98年度消債更字第135 號裁定自同年1 月6 日下午5 時
    起開始更生程序，並命司法事務官進行更生程序，嗣因債務
    人提出之更生方案無履行可能，而經本院於99年9 月14日以
    99年度消債清字第34號裁定不認可更生方案，並自同年月15
    日下午5 時起開始清算程序，並同時終止清算程序確定在案
    ，有上開裁定暨送達證書在卷可稽。是依首揭規定，本院應
    依職權裁定是否免除債務人之債務。經查：
    (一)本件已申報無擔保及無優先權之更生債權總合共計新臺幣
      （下同）174 萬9358元（其中本金債權總計125 萬4645元
      ），有本院於99年6 月2 日以士院木99年度司執消債更司
      開字第71號公告之債權表在卷可稽（見本院99年度司執消
      債更字第71號卷第40頁），合先敘明。
    (二)債務人於93年12月間已積欠中國信託商業銀行股份有限公
      司（下稱中信銀行）信用卡債務15萬4160元，及萬泰商業
      銀行股份有限公司（下稱萬泰銀行）現金卡債務26萬7921
      元未予清償。債務人因此於93年12月再向中信銀行辦理通
      信貸款借得70餘萬元，清償上開中信銀行信用卡債務及萬
      泰銀行現金卡債務，並自94年1 月起，分60期，每月攤還
      中信銀行通信貸款1 萬2160元。惟債務人自94年3 月起即
      未能繳足中信銀行信用卡消費款項及通信貸款應繳總額，
      於94年亦使用萬泰銀行現金卡提領27萬6000元，於95年提
      領32萬4300元，總還款金額20萬6900元，平均每月新增萬
      泰銀行現金卡債務1 萬6392元未能清償，此有債權人中信
      銀行及萬泰銀行之民事陳報狀暨所附債務人交易明細及消
      費明細在卷可憑（見本院卷第10至15、21至86頁）。顯見
      債務人於93年12月前已有支付困難之情事，而需仰賴金融
      機構之借貸以資週轉，其本應量入為出、撙節開銷，以避
      免非必要支出。惟債務人在已負擔債務之情形下，仍持續
      使用中信銀行信用卡消費，並且每期仍未能繳足應繳總金
      額，使用萬泰銀行現金卡提領現金，亦未能完全清償，致
      遭計收循環息及利息，不斷累積債務金額，終致無力負擔
      ，究其所為，於開始清算之原因應具可歸責性。
    (二)再據中信銀行所提債務人信用卡歷史消費明細所載，債務
      人於94年3 月起即多以繳納最低應繳金額方式清償信用卡
      債務，業如前述，顯見債務人當時已陷於經濟地位極為困
      窘之情形。以債務人自81年4 月起即任職東鼎報關有限公
      司（見本院98年消債更字第135 號卷第39頁），工作穩定
      ，每月薪資約2 萬5000元（見本院98年消債更字第135 號
      卷第28頁），雖足敷支應生活費用且有餘，惟其既已陷入
      無力清償債務之窘迫處境，生活程度即必須相當之節制，
      以免消費支出超過個人收入所應支出之程度。然觀諸本件
      債務人94年至96年7 月間之中信銀行信用卡消費金額（不
      含通信貸款攤還金額、預借現金、利息、違約金、手續費
      等）即達49萬0469元，平均每月即刷卡消費達1 萬5821元
      ，且察其消費明細常有英代賓館、青葉飯店、喜滿客夢時
      代影城、嘉新大飯店、溫莎堡花園汽車旅館、維多利亞大
      飯店、固興大飯店、夢時代購物中心、華倫汽車旅館、遊
      戲便利屋、蓮美商務旅館、棒球大旅社、微風廣城、吉都
      韻大飯店、國統咖啡店、亞藝影音、世界電影、威秀影城
      、明玉大飯店、兄弟百貨、巧合大飯店、大新店民主有線
      電視、幸福企業社、年代網際事業、波士頓大旅社、王子
      大飯店、瑞宮大飯店、金馬大飯店、麻布茶房、東成旅社
      、吸引力綜合百貨、爭鮮迴轉壽司、陶板屋、四通大旅社
      、百視達、建國大飯店等處所消費之紀錄，另尚有每次3
      萬0750元至3 萬8000元，金額合計20萬7350元之MY－CASH
      網路刷卡消費，該等消費客觀上均非可認係維持生活所必
      要之支出，難謂其無浪費之行為。
    (三)本院經函詢債權人之意見，債權人萬泰銀行、豐（台灣
      ）商業銀行股份有限公司、中信銀行等均具狀表示不同意
      債務人免責，此亦有上開債權人之民事陳報狀，附卷可參
      ，足見債務人未經普通債權人全體之同意，債務人又無法
      提出業經普通債權人全體同意之證明，尚無從認符於消費
      者債務清理條例第134 條但書之規定，而可裁定免責。
三、從而，本件債務人雖經清算並已終止，但因有消費者債務清
    理條例第134 條第4 款規定之事由存在，且未經全體債權人
    同意其免責。揆之首揭規定及說明，即應為不免責之裁定。
四、爰裁定如主文。
中    華    民    國  100     年    3     月    11    日
                  民事第一庭  法      官  陳燁真
上為正本係照原本作成。
如不服本裁定，應於裁定送達後10日內，以書狀向本院提出抗告
，並繳納抗告費新臺幣1千元。
中    華    民    國  100     年    3     月    11    日
                              書  記  官  高玉潔